【裁判字號】    95,交上訴,3
【裁判日期】    950630
【裁判案由】    公共危險
【裁判全文】
臺灣高等法院花蓮分院刑事判決         95年度交上訴字第3號
上  訴  人  臺灣臺東地方法院檢察署檢察官
被      告  丙○○
                      36號
上列上訴人因被告公共危險等案件，不服臺灣臺東地方法院94年
度交訴字第12號中華民國95年3月9日第一審判決（起訴案號：臺
灣臺東地方法院檢察署94年度偵字第2093號），提起上訴，本院
判決如下：
    主  文
原判決關於過失傷害及定執行刑部分均撤銷。
丙○○因過失傷害人致重傷，累犯，處有期徒刑陸月。
其他上訴駁回。
第二項所宣告之刑與上訴駁回部分所宣告之刑，應執行有期徒刑
壹年肆月。
    事  實
一、丙○○前於民國（下同）90年間，因違反毒品危害防制條例
    等案件，經法院分別判處有期徒刑4年、3月，而於94年6 月
    29日假釋期滿執行完畢。其明知其未領有機車駕駛執照，無
    許可駕駛機車之憑證，不得駕駛車輛，竟於94年 9月11日下
    午2時45分許，駕駛動力交通工具車號PUN-219號重機車，沿
    臺東縣臺東市○○路東向西行駛至該路與中華路交岔路口處
    。其應注意行車速度應依標誌規定，不得超過當地時速50公
    里之限制，且應注意車前狀況並隨時採取必要之安全措施，
    又當時天候晴朗、日間自然光線、路面乾燥、無缺陷、無障
    礙物、視距良好，並無不能注意之情形，竟疏於注意，以超
    出該地速限之時速50多公里速度行經該交岔路口。因未注意
    車前狀況，適甲○○○亦未取得駕照駕駛車號 WVT-970號輕
    機車，由南向北，自同縣市○○路駛來，為其撞擊當場倒地
    ，甲○○○因而受有頭部外傷併左側急性硬腦膜下血腫與左
    側顱骨骨折、頭皮裂傷及右鎖骨骨折等傷害，並導致味能及
    嗅能均毀敗之重傷害。詎丙○○於肇事後，不僅未下車察看
    ，亦未報警或將甲○○○送醫急救，逕自駕駛車號 PUN-219
    號重機車離去，經鍾璨蔚從後追逐並記下丙○○駕駛之機車
    車號後報警處理，始查知上情。
二、案經甲○○○訴由臺東縣警察局臺東分局報請臺灣臺東地方
    法院檢察署檢察官偵查起訴。
    理  由
一、上開事實，迭經被告丙○○於偵查及審理中坦承不諱，核與
    證人鍾璨蔚、賴少文、施並宏證述之情節相符，並有車號查
    詢重型機車車籍、道路交通事故現場圖及調查報告表（一）
    、（二）、馬偕醫院臺東分院診斷證明書、刑案現場及肇事
    車輛照片等件在卷可稽，堪認被告之自白與事實相符。又按
    行車速度，應依速限標誌或標線之規定；汽車行駛時，駕駛
    人應注意車前狀況，並隨時採取必要之安全措施，道路交通
    安全規則第93條第1項、第94條第3項分別定有明文；另依道
    路交通安全規則第50條第 1項前段規定，汽車駕駛執照為駕
    駛汽車之許可憑證，無許可駕駛汽車之憑證，自不得駕駛車
    輛。而被告明知且本應遵守上述道路交通安全規則之規定，
    竟仍於前開時、地無照駕車行駛，且依案發時天候晴朗、日
    間自然光線、路面乾燥、無缺陷、無障礙物、視距良好，並
    無不能注意之情事，亦有前述道路交通事故調查報告表（一
    ）、（二）及現場照片在卷可佐，竟仍疏於注意致肇本件事
    故，其過失之咎委無可辭。再本件被害人之受傷確係因被告
    本件過失行為所致，是被告之過失行為與被害人之傷害結果
    間，具有相當因果關係，要堪認定。綜上各情，本案事證已
    臻明確，被告過失傷害人致重傷、肇事逃逸等犯行，均堪認
    定，應依法論科。
二、核被告丙○○所為，係犯刑法第284條第1項後段之過失傷害
    人致重傷罪及同法第185條之4之肇事逃逸罪。被告所犯過失
    傷害人致重傷與肇事逃逸 2罪間，犯意各別，行為互殊，犯
    罪構成要件不同，應予分論併罰。又按道路交通安全規則第
    50條第 1項前段規定，汽車駕駛執照為駕駛汽車之許可憑證
    ，被告未領有機車駕駛執照，無許可駕駛機車之憑證，為被
    告所自承，並有交通部公路總局高雄區監理所臺東監理站95
    年1月5日高監東字第0950000245號函 1紙存卷可考。故被告
    無照駕車因而致被害人受重傷，且依法應負刑事過失傷害人
    致重傷罪責，自應依道路交通管理處罰條例第86條第 1項規
    定，就其過失傷害人致重傷罪部分加重其刑；又此部分檢察
    官起訴法條容有未洽，應予變更。另被告前因違反毒品危害
    防制條例等案件，經法院分別判處有期徒刑4年、3月，而於
    94年 6月29日假釋期滿執行完畢，有臺灣高等法院被告前案
    紀錄表在卷可按，其於 5年以內再犯本件最重本刑為有期徒
    刑以上之 2罪，均為累犯，應依刑法第47條之規定加重其刑
    ，並就過失傷害人致重傷罪部分遞加重之。再本件依卷附臺
    東縣警察局道路交通事故肇事人自首情形紀錄表內容所示，
    已載有「當事人肇事後逕自駕車駛離現場，經警方於現場處
    理時，由現場密集證人提供車號後，以電腦查詢車籍資料查
    出車主為丙○○」等語，是本件事故員警前往車禍現場處理
    後，已然知悉被告為肇事之人，縱被告係自行投案，亦與自
    首之要件不符，附此敘明。
三、原審就被告肇事逃逸罪部分，依上開法律規定，再審酌被告
    駕車撞擊被害人後不僅未立即停車，復未為任何救治被害人
    或報警處理之措施即加速逃逸，其漠視被害人生命之心態，
    實應受最嚴厲之非難，惟犯後坦承犯行等一切情狀，量處有
    期徒刑 1年，認事用法及量刑並無失當之處，檢察官依被害
    人請求提起上訴稱量刑過輕，難認有理由，應予駁回。至原
    判決就被告過失傷害部分，認僅成立刑法第284條第1項前段
    之過失傷害罪，尚有未洽；檢察官上訴指摘原判決此部分不
    當，則為有理由，應連同定執行刑部分，予以撤銷改判。爰
    審酌被告此部分無照駕車在先，又超速肇事於後，惟犯後坦
    承犯行，及雖與被害人成立民事和解，卻未依約履行等等一
    切情狀，量處如主文第 2項所示之刑，並與上訴駁回部分定
    其應執行之刑。
據上論斷，應依刑事訴訟法第369條第1項前段、第364條、第368
條、第299條第1項前段、第300條，刑法第284條第 1項後段、第
47條、第51條第5款，道路交通管理處罰條例第86條第1項，罰金
罰鍰提高標準條例第1條前段，判決如主文。
本案經檢察官乙○○到庭執行職務。
中    華    民    國    95    年    6     月    30    日
                        審判長法  官  何方興
                              法  官  蔡勝雄
                              法  官  林德盛
以上正本證明與原本無異。
本件肇事逃逸部分如不服本判決，應於判決送達後10日內向本院
提出上訴狀。其未敘述理由者，並應於提出上訴狀後10日內向本
院補提理由狀 (須附繕本)。
本件其餘部分不得上訴。
                              書記官  劉妙娘
中    華    民    國    95    年    6     月    30    日
附錄    本判決論罪科刑法條：
刑法第185條之4：
駕駛動力交通工具肇事，致人死傷而逃逸者，處6月以上5年以下
有期徒刑。
刑法第284條第1項後段：
因過失傷害人者，處6月以下有期徒刑、拘役或500元以下罰金，
致重傷者，處1年以下有期徒刑、拘役或500元以下罰金。


司法院資訊處製作；財團法人民間司法改革基金會備份。
